台灣彰化地方法院民事判決　九十三年度簡上字第一三○號
　　上　訴　人　由展企業有限公司
　　法定代理人　丙○○
　　訴訟代理人　丁○○
　　被　上訴人　傑山企業有限公司
　　法定代理人　甲○○
　　訴訟代理人　乙○○
右當事人間請求給付報酬等事件，上訴人對於中華民國九十三年十月二十六日本院員
林簡易庭第一審民事判決（九十三年度員簡字第三九號）提起上訴，本院於九十四年
一月十八日言詞辯論終結，判決如左：
    主      文
上訴駁回。
第二審訴訟費用由上訴人負擔。
    事實及理由
一、被上訴人於原審起訴主張：上訴人積欠被上訴人於民國（下同）九十一年六月間
    所承攬之工作報酬計為（一）收線機改裝二台，每台新臺幣（下同）七萬五千元
    ，計十五萬元。（二）柴油引擎維修二台，每台一萬五千元，計三萬元。（三）
    五輪滑車拖架修改一組，六千元。（四）五輪滑車軸心換新一組二千元，總共十
    八萬八千元。爰依民法第四百九十條規定之承攬法律關係，請求上訴人給付上開
    金額及自起訴狀繕本送達翌日起至清償日止，按年息百分之五計算之利息等語。
二、上訴人之抗辯，除與原審判決記載相同者予以引用外，補述略謂：陸山造機廠有
    限公司（以下簡稱陸山公司）前向上訴人訂購鍛造鋁輪、鑄鐵輪及放線機等貨物
    ，合計一百二十五萬元（未稅價），陸山公司除匯款訂金六十六萬二千五百元予
    上訴人外，並交付以被上訴人為發票人，面額二十五萬元之支票一紙預付貨款。
    上訴人交付貨物後，應陸山公司之要求，以被上訴人為買受人名義開立金額一百
    三十一萬二千五百元之統一發票，陸山公司尚欠四十萬元。因陸山公司之負責人
    乙○○與被上訴人之負責人甲○○係夫妻關係，故陸山公司、被上訴人各與上訴
    人間之債權債務關係，均合併折抵後再結算，否則，上訴人為何會以被上訴人名
    義開發統一發票？又被上訴人以有瑕疵之五輪滑車虛報每台二萬二千元之價格，
    致使上訴人受客戶扣款，被上訴人本應對此負責，不得重複請求貨款；另對於被
    上訴人與晃盛電氣工程有限公司（以下簡稱晃盛公司）間之債務關係，上訴人亦
    無負擔之義務。因此，上訴人已無積欠被上訴人任何貨款等語。
三、原審對於被上訴人前開之請求，判決被上訴人勝訴判決，並依職權宣告假執行及
    上訴人得免為假執行之宣告。上訴人提出上訴，聲明廢棄原判決此部分對其不利
    判決，並駁回被上訴人在第一審之訴。被上訴人則聲明駁回上訴人之上訴，維持
    原審之判決（原審另一原告陸山公司對被告丁○○及本件上訴人敗訴部分，未據
    提起上訴，此部分已確定）。
四、按請求履行債務之訴，被告就原告所主張之債權發生原因之事實已為自認，而抗
    辯該債權存有障礙、排除或消滅事由，應由被告就所抗辯之事實，負舉證證明之
    責，此為民事訴訟舉證責任分配之原則（最高法院四十八年台上字第三八九號判
    例意旨參照）。本件被上訴人起訴主張其已完成上訴人上開所委託之工作，並將
    工作物交付於上訴人受領，該工作之報酬共計十八萬八千元之事實，為上訴人自
    認無訛在卷，堪信真正。上訴人雖抗辯：陸山公司曾積欠上訴人貨款，因陸山公
    司之負責人乙○○與被上訴人之負責人甲○○係夫妻關係，故兩造同意就上訴人
    積欠被上訴人之款項與陸山公司積欠上訴人之款項，合併結帳，互為抵銷，依上
    開方式會算結果，陸山公司尚積欠上訴人四十萬元，被上訴人就陸山公司積欠上
    訴人之債務即有清償義務，故被上訴人不得再向上訴人請求給付報酬云云，但被
    上訴人就上訴人上開所辯各節，均予以否認，則上訴人自應就所抗辯之事實負舉
    證證明之責。上訴人雖提出訂購名義人陸山公司之訂購合約單、買受人名義傑山
    企業有限公司之統一發票、晃盛公司名義之統一發票、上訴人及陸山公司聯名立
    具之保固書等件影本為憑。惟按不同之權利義務主體，應各負其民事責任，分別
    設立登記之不同公司，各為獨立之權利義務主體，並不因其代表人（負責人）為
    同一人或互為夫妻，偶有代為履行之情形，即認其等之權利義務混同合一。本件
    上訴人既自認其係與陸山公司為買賣，而應陸山公司要求，以被上訴人為買受人
    名義開立統一發票等語在卷，則關於因買賣契約所生之民事權利義務關係，係存
    在於上訴人與陸山公司之間，上訴人僅得向實際買受人陸山公司行使價金請求權
    。雖上開統一發票係以被上訴人為買受人名義開立，但統一發票係供稅捐稽徵之
    用，有無不當開立、使用之情形係屬應否追究行政處罰或刑事責任之問題，並不
    因統一發票之買受人名義與實際買受人不符，即謂原買賣當事人已變更或債權債
    務之關係已移轉。是本件被上訴人尚難認有為陸山公司負給付價金之義務。又姑
    不論上訴人主張陸山公司積欠其貨款債務逾被上訴人所請求之金額乙節是否屬實
　　，上訴人既不能舉證證明被上訴人依法應承擔陸山公司之債務，則其以對陸山公
　　司之債權主張抵銷其對被上訴人所負之債務，於法即屬無據。至上訴人另抗辯被
　　上訴人以有瑕疵之五輪滑車虛報每台二萬二千元之價格，致使上訴人受客戶扣款
　　，及被上訴人將與晃盛公司間之債務關係由上訴人負擔等事實，亦俱為被上訴人
　　所否認，而揆之卷附上訴人提出之保固書，係載稱：「本公司承製貴公司五輪滑
　　車保証品質优良，如有任何損壞在正常使用情形下，本公司願負責修理。此致晃
　　盛電氣工程有限公司　由展企業有限公司　加工廠陸山造机廠有限公司乙○○」
　　等字樣，該保固書之立具人既為上訴人與陸山公司，尤難據以認定被上訴人與晃
　　盛公司有任何債務關係存在，而由上訴人負擔之事實。上訴人復未能提出具體事
　　證以實其說，所辯自不能採取。
五、按定作人應於承攬人完成或交付工作時，負給付報酬之義務，民法第四百九十條
    第一項、第五百零五條第一項定有明文。本件被上訴人既將上訴人所委託之工作
    完成，並將工作物交付於上訴人受領，上訴人即負有給付報酬之義務，則被上訴
    人請求上訴人給付報酬十八萬八千元及自起訴狀繕本送達翌日起至清償日止，按
    年息百分之五計算之利息，於法自屬有據，應予准許。原審關於此部分為被上訴
    人勝訴之判決，並依職權宣告假執行，認事用法並無違誤，上訴意旨指摘原判決
    不當，求予廢棄改判如其聲明所示，為無理由，應予駁回。
據上論結，本件上訴為無理由，依民事訴訟法第四百三十六條之一第三項、第四百四
十九條第一項、第七十八條，判決如主文。
中　　　華　　　民　　　國　　九十四　　年　　　一　　　月　　三十一　　日
                                      民事第一庭
~B審判長法  官　羅培昌
~B      法　官　陳弘仁
~B      法　官　蔡紹良
右為正本係照原本作成
不得上訴。
~B  法院書記官　田慧賢
中　　　華　　　民　　　國　　九十四　　年　　　一　　　月　　三十一　　日
